臺灣高雄地方法院民事簡易判決　　　 110年度雄簡字第1267號
原　　　告　葉裕峰　
被　　　告　丁信民　
訴訟代理人　許柏彥　
上列當事人間損害賠償事件，提起刑事附帶民事請求損害賠償事
件，經本院刑事庭裁定移送前來（110 年度交簡附民字第104 號
），本院於民國110 年11月16日言詞辯論終結，判決如下：
    主      文
一、被告應給付原告新臺幣貳萬捌仟柒佰零參元及自民國一百零
    九年十二月十二日起至清償日止，按週年利率百分之五計算
    之利息。
二、原告其餘之訴駁回。
三、訴訟費用新臺幣壹仟元由被告負擔。
四、本判決原告勝訴部分得假執行。但被告如以新臺幣貳萬捌仟
    柒佰零參元供擔保後，得免為假執行。
    事實及理由
一、原告主張：
  ㈠原告主張：被告於民國109 年2 月21日13時30分許，駕駛車
    牌號碼000- 00 號營業用小客車，沿高雄市苓雅區建國一路
    由東往西方向行駛，駛至建國一路74號前時，本應注意汽車
    在同向二車道以上之道路變換車道時，，因未注意汽車在同
    向二車道以上之道路變換車道時應讓直行車先行之規定，而
    貿然向右變換車道，因而撞擊原告所騎乘之車牌號碼000-00
    00號普通重型機車，使原告因而人車倒地受有尾底骨挫傷、
    腰椎第二度滑脫及脊椎狹窄症之傷害，得依民法第184 條第
    1 項前段、第2 項、第191 條之2 、第193 條第1 項、第
    195 條第1 項前段，請求被告賠償損害。
  ㈡原告受有下列損害，合計為750,787元：
  1.醫療費用：包括未來手術自費及住院費用共新臺幣( 下同)
    171,370 元，其中已支付之醫療費用共14,370元、將來預估
    需支付之醫療費用共723,417 元( 明細詳如附民卷第11頁附
    件一) 。
  2.看護費用：長庚醫院建議術後專人看護一個月每日2,600 元
    、居家照護二個月每日2,400元，合計為222,000元。
  3.工作損失：預計術後需休養三個月，以108 年所得平均每月
    為47,739元，共143,217元。
  4.精神慰撫金：請求20萬元。
  5.機車修理費：13,000元。
    聲明：被告應給付原告750,787 元及自起訴狀繕本送達翌日
    之起至清償日止，按週年利率5%計算之利息。
二、被告則以：對於本件車禍過失責任均為被告之事實不爭執；
    但原告主張有關因本件車禍而受有腰椎第二度滑脫及脊椎狹
    窄症傷害部分，被告要爭執，經刑事庭函聖功醫院查詢結果
    認為與車禍之發生並無因果關係、原告所提長庚醫院診斷證
    明書亦僅記載「疑」外傷導致惡化，不能證明係因本件車禍
    造成之傷害，原告請求金額過高，被告至多僅能賠償3 萬元
    等語。聲明：原告之訴駁回。
三、本院的判斷：
  ㈠原告主張被告於上開時地駕駛車牌號碼000- 00 號營業用小
    客車，因未注意汽車在同向二車道以上之道路變換車道時應
    讓直行車先行之規定，而貿然向右變換車道，因而撞擊原告
    所騎乘之車牌號碼000-0000號普通重型機車，使原告因而人
    車倒地受有尾底骨挫傷部分之事實，業據提出醫療費用等資
    料為證，並經本院110 年交簡字第1255號刑事簡易判決判處
    原告拘役得易科罰金確定，有刑事判決及卷證資料可憑，且
    為被告所不爭執，此部分事實應可認定；原告依侵權行為法
    律關係，請求被告賠償損害，即有理由。
  ㈡原告請求之賠償金額以多少為合理：
  1.醫療費用：包括未來手術自費及住院費用共新臺幣171, 370
    元，其中已支付之醫療費用共14,370元、將來預估需支付之
    醫療費用共723,417 元( 明細詳如附民卷第11頁附件一) 部
    分：原告主張長庚醫療財團法人高雄長庚紀念醫院( 下稱長
    庚) 診斷證明書上載之「腰椎第二度滑脫及脊椎狹窄症」亦
    為因本件車禍事故所造成，就該部分所受傷害及後續可能支
    出之醫療費用( 明細詳如附民卷第11頁附件一) ，均應由被
    告賠償部分，則為被告所爭執，認與本件車禍事故無關；經
    查，原告提出之長庚診斷證明書固記載腰椎第二度滑脫及脊
    椎狹窄症，疑外傷導致惡化，有該院診斷證明書可參( 附民
    卷第25頁) ；惟查本件車禍發生之時間為109 年2 月21日，
    而原告至長庚醫院看診之時間為109 年6 月12日、109 年10
    月22日、110 年4 月1 日三次門診，有該院上開診斷證明書
    可參，兩者時間相距已近4 個月，是否確實有因果關係相聯
    已有疑問；況本件經刑事庭於審理中函查原告車禍發生當天
    就醫之天主教聖功醫療財團法人聖功醫院結果，該院以：原
    告當天因機車汽車車禍，至本院急診就醫，當天有照脊椎X
    光( 薦椎、尾椎及部分腰椎) ，有發現第4 、5 節滑脫現象
    ，因病患疼痛位置為尾椎，且過去有腰椎骨脫之病史，故推
    測無關，有該院110 年1 月20日聖功醫字第1100000021號函
    於刑事卷內可參( 109 年審交易字第1054號卷內第67頁) ，
    是依原告所舉之卷內資料無法認定其所受「腰椎第二度滑脫
    及脊椎狹窄症」之傷害與本件車禍事故間有因果關係存在；
    惟被告對原告已支出之醫療費用共14,370元部分( 詳如附民
    卷第11頁附件一左側部分) 均表示不爭執而願意賠償( 本院
    卷第71頁背面筆錄) ，應視同被告自認，是原告請求醫療費
    用在14,370元範圍內為有理由，其餘金額則均無理由而應予
    駁回。
  2.看護費用：長庚醫院建議術後專人看護一個月每日2,600 元
    、居家照護二個月每日2,400 元，合計為222,000 元部分：
    原告主張之「腰椎第二度滑脫及脊椎狹窄症」既不能證明與
    本件車禍事故之發生有因果關係，其主張因而需再住院手術
    支出看護費用，即均無理由而應予駁回。
  3.工作損失：預計術後需休養三個月，以108 年所得平均每月
    為47,739元，共143,217 元部分：原告因本件車禍僅能證明
    受有尾底骨挫傷之傷害，其餘部分不能證明與本件車禍之發
    生有關聯，參以本院職權函調原告之稅務電子閘門財產所得
    調件明細表，原告於108 、109 年之所得狀況並無任何減少
    之情形，有明細表可參( 本院卷末證物袋內) ，而原告亦未
    提出其因本件車禍確實受有任何薪資損失之證明，原告此部
    分請求即無理由而應予駁回。
  4.精神慰撫金20萬元部分：按慰藉金之賠償須以人格權遭遇侵
    害，使精神上受有痛苦為必要，其核給之標準固與財產上損
    害之計算不同，然非不可斟酌雙方身分資力與加害程度，及
    其他各種情形核定相當之數額（最高法院51年台上字第223
    號民事判決意旨參照）。是法院對於精神慰撫金之酌定，除
    原告所受之傷害程度外，尚應審酌兩造之身分地位、學識經
    歷、財產狀況、痛苦程度等節以定之。被告因上開過失致原
    告因緊急煞車機車倒地而受有上開傷害，確實造成原告身體
    受有傷害，原告因而受有精神上痛苦應可認定；審酌原告為
    高工畢、任職保全公司、月收入約4 萬餘元( 本院卷第33-4
    1 頁) ，被告自陳為計程車司機、高工畢業、月收入約3 萬
    元等情( 本院卷第59頁) ；及本院職權調閱其等之稅務電子
    閘門財產所得調件明細等（本院卷末證物袋內）。審酌上開
    情況及原告受有挫傷尚非嚴重，原告因本件車禍傷害造成其
    精神痛苦程度等情，認原告請求非財產上損害即精神慰撫金
    以1 萬元範圍內為合理；原告逾此金額之請求則無理由而不
    應准許。
  5.機車修理費13,000元部分：被告對原告支出之機車修理費收
    據( 附民卷第27頁) 之真正不爭執，僅抗辯應計算折舊( 本
    院卷第59頁背面筆錄)，原告提出之修理費載為均屬零件；
    依民法第196 條請求賠償物被毀損所減少之價額，得以修復
    費用為估定之標準，但以必要者為限，例如：修理材料以新
    品換舊品，應予折舊（最高法院77年5 月17日77年度第9 次
    民事庭會議決議可資參照）。故債權人所得請求者既為回復
    原狀之必要費用，倘以修復費用為估定其回復原狀費用之標
    準，則修理材料以新品換舊品時，即應予折舊。依行政院所
    頒固定資產耐用年數表，機器腳踏車之耐用年數為3 年，依
    平均法計算其折舊結果（即以固定資產成本減除殘價後之餘
    額，按固定資產耐用年數表規定之耐用年數平均分攤，計算
    折舊額），每年折舊率為3 分之1 ，並參酌營利事業所得稅
    查核準則第95條第6 項規定「固定資產提列折舊採用定率遞
    減法者，以1 年為計算單位，其使用期間未滿1 年者，按實
    際使用之月數相當於全年之比例計算之，不滿1 月者，以1
    月計」，原告提出之行車執照係106 年7 月出廠（本院卷第
    49頁），迄本件事故發生日之109 年2 月21日止，已使用2
    年8 月。則零件扣除折舊後之修復費用估定為4,333 元【計
    算方式：1.殘價＝取得成本÷( 耐用年數＋1)即13,000÷(
    3 +1) ≒3,250 （小數點以下四捨五入）；2.折舊額＝( 取
    得成本－殘價) ×1/（耐用年數）×（使用年數）即(
    13,000－3,250)×1/3 ×（2+4/12）≒8,067 （小數點以下
    四捨五入）；3.扣除折舊後價值＝（新品取得成本－折舊額
    ）即13,000－8,067 ＝4,333 】。
  6.以上原告得請求被告賠償之金額合計為28,703元( 計算式：
    14,370+10,000+ 4,333=28,703)，原告其餘金額之請求則均
    無理由而應予駁回。
五、綜上，原告依侵權行為之法律關係，請求被告給付28,703元
    及自起訴狀繕本送達翌日之109 年12月12日（起訴狀繕本於
    109 年12月11日送達，附民卷第34之7 頁）起至清償日止，
    按週年利率5%計算之利息，為有理由，應予准許；原告逾此
    範圍之請求，即無理由而應予駁回。
六、本判決原告勝訴係依民事訴訟法第427 條所規定之適用簡易
    訴訟程序所為被告敗訴之判決，爰依同法第389 條第1 項第
    3 款規定依職權宣告假執行。併依同法第392 條第2 項規定
    諭知被告得供相當擔保金額後免為假執行。
七、本件事證已臻明確，兩造間其餘主張舉證併所提證據，經本
    院審酌認與判決之結果不生影響，不再一一論列，附此敘明
    。
八、結論：本件原告之訴為一部有理由、一部無理由。因此判決
    如主文。本件為附民移送，原告僅繳納機車修費之裁判費最
    低額1,000元，認均應由被告負擔。
中    華    民    國   110    年    12    月    7     日
                  高雄簡易庭  法  官    林玉心
以上正本係照原本作成。
如不服本判決，應於送達後20日內，向本院提出上訴狀並表明上
訴理由，如於本判決宣示後送達前提起上訴者，應於判決送達後
20日內補提上訴理由書（須附繕本）。
中    華    民    國   110    年    12    月    7     日
                              書記官    李月君